最高法院刑事判決　　　　　　九十四年度台上字第二０三八號
　　上　訴　人　甲○○
　　　　　　　　　　　　弄2之.
上列上訴人因違反毒品危害防制條例案件，不服台灣高等法院花
蓮分院中華民國九十一年七月四日第二審更審判決（九十一年度
上更(一)字第三七號，起訴案號：台灣台東地方法院檢察署八十七
年度偵字第一五八三、二五九八、二六二五、二七六四號），提
起上訴，本院判決如下：
    主  文
原判決撤銷，發回台灣高等法院花蓮分院。
　　理　由
本件原判決撤銷第一審之科刑判決，改判論處上訴人甲○○共同
連續販賣第二級毒品罪刑，固非無見。
惟查(一)犯罪事實應依證據認定之，又有罪之判決書內並應將認定
之犯罪事實所憑之證據，於理由內詳加記載，為刑事訴訟法第一
百五十四條、第三百十條第一款所明定。原判決係依憑證人林勝
福、劉冠成、楊朝順、聶百成、謝國益之證述，並依檢察官核發
通訊監察書所附之電話監聽紀錄等證據資為上訴人販賣第二級毒
品安非他命之依據。但該監聽紀錄是否為警員依據監聽錄音之內
容所加以記載，兩者之內容是否相符，未見原審加以勘驗或傳訊
該製作監聽譯文之警員予以訊明，遽以警送之監聽譯文採為論罪
之依據，自有未洽。又上開監聽譯文如為真實，則小茹（即上訴
人之綽號，見一五八三號偵查卷第二四頁反面，原審更(一)卷第三
二頁）於監聽錄音中所言「有帶很多『好康』」、「剛才『不點
』的妹夫找他（指不點），好像要調東西」、「東西我現在身上
沒有，不然我叫『不點』先拿一點給你好嗎」（見同上偵查卷第
八三、八四頁），則上開「攜帶」或代為「調東西」等語，如何
足以證明上訴人有販賣安非他命之事實，未見原判決深入調查，
細心推求，尚有調查職責未盡及理由不備之違誤。(二)原審認定上
訴人有原判決附表所示之各項犯行，無非以購買者吳東原、林勝
福、劉冠成、楊朝順、聶百成、謝國益等人之證述為論罪之依據
；但證人謝國益、劉冠成、林勝福於第一審審理時，已改稱並未
向上訴人購買安非他命，則上開證人於警詢中所供是否與事實相
符，尚非無疑，且警方於查辦本案過程中，並未在上訴人或相關
之證人身上查獲任何安非他命。則本件能否以證人之片面指訴為
論罪之依據，尚待研求。(三)毒品危害防制條例第十九條第一項規
定：「犯第四條至第九條、第十二條、第十三條或第十四條第一
項、第二項之罪者，其供犯罪所用或因犯罪所得之財物，均沒收
之，如全部或一部不能沒收時，追徵其價額或以其財產抵償之」
。此係採義務沒收主義，凡供販賣毒品所用或因犯罪所得之財物
，均應宣告沒收，不能沒收時，追徵其價額或以其財產抵償之，
不以當場搜獲扣押者為限。原判決事實欄既認定上訴人於原判決
附表所示之時、地，販賣第二級毒品等情，但依附表所示，上訴
人各次販賣之金額依序為新台幣（下同）五萬元、四萬元、六萬
五千元、一千元、二萬元、及一千元，如果無誤，則上訴人販賣
之總金額應為十七萬七千元，但原判決僅就其中之十三萬三千元
諭知沒收，如全部或一部不能沒收時，以其財產抵償之；但對於
其餘之二萬四千元未諭知沒收，自有未當。上訴意旨指摘原判決
不當，尚非全無理由，應認仍有撤銷發回更審之原因。
據上論結, 應依刑事訴訟法第三百九十七條、第四百零一條，判
決如主文。
中　　華　　民　　國　九十四　年　　四　　月  二十一  日
                      最高法院刑事第六庭
                          審判長法官  莊　登　照
                                法官  洪　明　輝
                                法官  黃　一　鑫
                                法官  魏　新　和
                                法官  林　秀　夫
      本件正本證明與原本無異
                                      書  記  官
中　　華　　民　　國　九十四　年　　四　　月　二十八　日
                                                  Ｍ
